【裁判字號】    98,簡上,101
【裁判日期】    981215
【裁判案由】    給付扣押款
【裁判全文】
臺灣彰化地方法院民事判決  98年度簡上字第101號
上  訴  人  國泰世華商業銀行股份有限公司
法定代理人  甲○○
訴訟代理人  丙○○
被 上訴 人  洪肇宗即松鋒工業社
訴訟代理人  乙○○
上列當事人間因請求給付扣押薪津事件，上訴人對於民國98年6
月29日本院彰化簡易庭98年度彰簡字第176號第一審判決，提起
上訴，本院於民國98年12月1日言詞辯論終結，茲判決如下：
    主      文
原判決關於駁回上訴人後開第二項之訴，並訴訟費用之裁判均廢
棄。
被上訴人應給付上訴人新台幣貳萬陸仟陸佰陸拾捌元。
上訴人其餘上訴駁回。
第一、二審訴訟費用由被上訴人負擔二十分之三，其餘由上訴人
負擔。
    事實及理由
一、被上訴人未於言詞辯論期日到場，核無民事訴訟法第386條
    各款所列情形，爰依上訴人之聲請，一造辯論而為判決。
二、上訴人主張：
  (一)上訴人以對於訴外人乙○○之執行名義（臺灣臺北地方法院
    96年度票字第22480號本票裁定，下稱系爭執行名義），聲
    請強制執行乙○○對於被上訴人之薪津債權，經本院民事執
    行處核發97年度執字第27049號扣押移轉命令（下稱系爭移
    轉命令），將其每月薪津債權（包括薪津、獎金及其他特別
    給付等在內）其中之3分之1，自民國97年9月份起，在本金
    新台幣（下同）174, 444元，及自95年10月17日起至清償日
    止，按年息百分之10計算之利息，並負擔聲請程序費用1千
    元，暨執行費用1,472元等範圍內予以扣押，並命移轉該薪
    津債權（下稱系爭薪津債權）予上訴人。被上訴人嗣於97年
    8月25日收受系爭移轉命令，未於法定期間聲明異議，亦未
    遵照系爭移轉命令給付。爰於原審本於債權讓與、給付薪津
    等法律關係，請求被上訴人應依照系爭移轉命令，將乙○○
    每月應領薪津3分之1，在174,444元之範圍內給付上訴人。
  (二)原審以上訴人得依強制執行法第119條第2項規定，逕向被上
    訴人為強制執行，因認本件訴訟欠缺訴之利益，故駁回上訴
    人在第一審之訴。
  (三)依據辦理強制執行事件應行注意事項第64點規定，強制執行
    法第119條第2項所謂執行法院命令，係指同項所稱將金錢支
    付債權人，或將金錢動產不動產支付或交付執行法院之命令
    而言，不包括移轉命令在內。由此，可知得聲請逕對於第三
    人強制執行者，不含移轉命令在內。原審誤認包含移轉命令
    在內，即有違誤。
  (四)上訴人目前僅能證明乙○○自97年9月起至同年12月止，按
    月向被上訴人支薪2萬元，其則無法證明部分，請求依法認
    定。
  (五)從而，上訴人本於債權讓與及給付薪津等法律關係，請求被
    上訴人如數給付，有所憑據。原審判決駁回上訴人在第一審
    之訴，即有違誤。爰提起上訴，請求廢棄原判決，並改判如
    第一項聲明所示等語。
三、被上訴人未於言詞辯論期日到場，據其曾到場之準備程序辯
    稱：
  (一)乙○○負欠上訴人之債務理應自己處理，與被上訴人無關。
  (二)乙○○平日在外打零工為生，僅偶爾幫被上訴人工作，未實
    際支薪。被上訴人先前按月給付乙○○3、5千元，充作生活
    費，並非薪津性質。
  (三)從而，乙○○未向被上訴人支領薪津，即無薪津債權可供轉
    讓上訴人，原審因而判決上訴人敗訴，洵屬正當。上訴意旨
    指摘原判決不當，請求廢棄，為無理由，爰請求判決駁回上
    訴等語。
四、原審為上訴人全部敗訴之判決後，上訴人就原判決全部提起
    上訴。
五、兩造不爭執事項：
  (一)上訴人以系爭執行名義，聲請強制執行系爭薪津債權，經本
    院民事執行處核發系爭（扣押）移轉命令，將其每月薪津債
    權（包括薪津、獎金及其他特別給付等在內）其中之3分之1
    ，自97年9月份起，在本金174, 444元，及自95年10月17日
    起至清償日止，按年息百分之10計算之利息，並負擔聲請程
    序費用1千元，暨執行費用1,472元等範圍內予以扣押，並命
    移轉系爭薪津債權予上訴人。被上訴人嗣於97年8月25日收
    受系爭移轉命令，未於法定期間聲明異議，亦未遵照系爭移
    轉命令給付。
  (二)松鋒工業社為洪肇宗獨資經營。
  (三)洪肇宗、乙○○為親兄弟關係。
  (四)被上訴人為乙○○申報97年度薪津所得24萬元，即每月薪津
    所得2萬元。
  (五)松鋒工業社自80年8月23日起為乙○○投保勞工保險，嗣於
    98年2月19日辦理退保。
  (六)彰化縣鐵工業職業工會自98年6月1日起為乙○○投保勞工保
    險。
六、兩造爭執事項：
  (一)訴外人乙○○是否受僱於被上訴人？受僱期間是有支領薪津
    ？支領薪津之金額？
  (二)上訴人提起本件給付之訴，是否有據？上訴人可請求被上訴
    人給付之金額？
七、經查：訴外人乙○○自80年8月23日起至98年2月19日退保為
    止，均受僱於被上訴人，及自97年1月起至同年12月為止全
    年共支領薪資24萬元等情，業據上訴人於原審提出97年度綜
    合所得稅各類所得清單影本為證（原卷第21頁參照），復經
    原審向勞工保險局函調勞工保險被保險人投保資料表附於原
    卷（第25頁）可佐。準此，上訴人主張乙○○自97年9月起
    至98年2月18日為止受僱於被上訴人，及其97年度全年共支
    領薪津24萬元，即按月支薪2萬元等情，應值採認。換言之
    ，被上訴人辯稱乙○○未受僱及支薪云云，顯然悖離事實，
    不足採信。
八、按所謂移轉命令，指執行法院以命令將債務人對於第三人之
    金錢債權移轉於債權人，以清償其債權而言（強制執行法第
    115條第2項參照）。移轉命令乃使債權人取得債務人對於第
    三人之債權人地位，與債權受讓人無異，故應適用民法第29
    4條至第299條等債權讓與之規定。又移轉命令於受移轉之債
    權存在範圍內，有使執行債權消滅之效力，具有代物清償之
    性質。對於薪津或其他繼續性給付之債權所為扣押命令，其
    效力及於扣押後所應增加之給付。經查：系爭移轉命令已於
    97年8月25日合法送達於被上訴人，被上訴人未於法定期間
    聲明異議，依上規定，乙○○對於被上訴人每月薪津債權之
    3分之1即應移轉於上訴人。次查：乙○○自97年9月至同年
    12月止，按月向被上訴人支領薪津2萬元，業如前述，至於
    98年1、2月業經被上訴人否認支薪，上訴人亦未舉證以實其
    說，則上訴人本於系爭移轉命令，而受讓取得系爭薪津債權
    金額為26,668元（計算式：20,000÷3≒6,667，6,667×4＝
    26,668，小數點以下四捨五入）。是以，上訴人主張依系爭
    移轉命令已取得（受讓）乙○○對於被上訴人之系爭薪津債
    權於26,668元之範圍內部分，即非無據，洵值採認。
九、按「第三人不承認債務人之債權或其他財產權之存在，或於
    數額有爭議或有其他得對抗債務人請求之事由時，應於接受
    執行法院命令後10日內，提出書狀，向執行法院聲明異議。
    第三人不於前項期間內聲明異議，亦未依執行法院命令，將
    金錢支付債權人，或將金錢、動產或不動產支付或交付執行
    法院時，執行法院得因債權人之聲請，逕向該第三人為強制
    執行。」，強制執行法第119條第1項、第2項定有明文。基
    此規定，逕向第三人強制執行之要件為：(1)須第三人不於接
    受法院命令後10日內聲明異議；(2)須第三人未依執行法院命
    令履行，所謂執行法院命令係指收取命令、支付命令及支付
    轉給命令而言，不含移轉命令及讓與命令在內（辦理強制執
    行事件應行注意事項第64點第2目參照）；(3)須基於債權人
    之聲請；(4)以上述執行命令為執行名義；(5)須繳納執行費。
    經查：上訴人因系爭移轉命令，已合法受讓薪津債權26,668
    元，且依上開規定，上訴人不得依系爭移轉命令，逕向被上
    訴人強制執行，則上訴人本於債權讓與及給付薪津等法律關
    係，提起本件給付之訴，即有受判決之法律上利益，亦即有
    保護之必要。
十、從而，上訴人本於債權讓與及給付薪津等法律關係，請求被
    訴人應給付上訴人26,668元，核屬正當，應予准許。逾此部
    分之請求，不應准許，應予駁回。原審就上開應准許部分，
    為上訴人敗訴之判決，容有未洽。上訴意旨就此部分指摘原
    判決不當，求予廢棄改判，為有理由，爰改判如主文第二項
    所示。至於上開不應准許部分，原審判決駁回上訴人之請求
    ，其理由容有未洽，但其結論則無違誤。上訴意旨，就此部
    分，仍執陳詞，指摘原判決不當，求予廢棄，為無理由，應
    駁回其上訴。
十一、本件判決之基礎已臻明確，兩造其餘攻擊防禦方法，經審酌
    後於判決結果不生影響，爰不再贅詞論列，併此敘明。
十二、據上論結，本件上訴為一部有理由，一部無理由，依民事訴
    訟法第436條之1第3項、第449條第1項、第450條、第79條、
    第463條、第385條第1項前段，判決如主文。
中    華    民    國    98    年    12    月    15    日
              民事第一庭     審判長法  官  康弼周
                                   法  官  吳永梁
                                   法  官  陳正禧
以上正本係照原本作成。
本判決不得上訴。
中    華    民    國    98    年    12    月    16    日
                                   書記官  莊素美


司法院資訊處製作；財團法人民間司法改革基金會備份。
